最高法院刑事判決　　　　　　　　　 111年度台上字第3117號
上　訴　人　張庭齊



上列上訴人因違反毒品危害防制條例案件，不服臺灣高等法院中
華民國111年3月30日第二審判決（111 年度上訴字第35號，起訴
案號：臺灣新北地方檢察署110 年度偵字第5794號），提起上訴
，本院判決如下：
    主  文
上訴駁回。
    理  由
按刑事訴訟法第377 條規定：上訴於第三審法院，非以判決違背
法令為理由，不得為之。是提起第三審上訴，應以原判決違背法
令為理由，係屬法定要件。如果上訴理由書狀並未依據卷內訴訟
資料，具體指摘原判決不適用何種法則或如何適用不當，或所指
摘原判決違法情事，顯與法律規定得為第三審上訴理由之違法情
形，不相適合時，均應認其上訴為違背法律上之程式，予以駁回
。  
查：
本件原判決撤銷第一審之科刑判決，改判仍論處上訴人張庭齊
  共同販賣第二級毒品未遂罪刑（處有期徒刑2年8月），並為沒
  收（銷燬）之宣告，已綜合卷內所有證據資料及調查證據之結
  果，敘明認定上訴人有原判決犯罪事實欄一所載之販賣第二級
  毒品甲基安非他命未遂犯行之得心證理由。並敘明如何應適用
  刑法第25條第2項及毒品危害防制條例第17條第2項規定減輕其
  刑，並遞減之等旨（見原判決第3頁）。
經核原判決之採證認事並無違反經驗法則、論理法則，亦無任
  意推定犯罪事實、違背證據法則、判決理由不備、理由矛盾或
  不適用法則、適用法則不當之違誤。
再：
㈠毒品危害防制條例第17條第1項規定：「犯第4條至第8條、第1
  0 條或第11條之罪，供出毒品來源，因而查獲其他正犯或共犯
  者，減輕或免除其刑」，旨在鼓勵毒品下游者具體供出其上游
  供應人，俾進一步擴大查緝績效，找出其他正犯或共犯，以確
  實防制毒品泛濫或更為擴散。所謂「供出毒品來源，因而查獲
  」，係指被告翔實供出毒品來源之具體事證，因而使有偵查（
  或調查）犯罪職權之公務員知悉而對之發動偵查（或調查），
  並因而查獲者而言。原判決已依憑卷附相關證據資料，敘明：
  上訴人雖供稱其毒品上手為黃禕宏，然經新北市政府警察局新
  莊分局偵辦結果，上訴人僅向警方為相片指認，並無其他具體
  事證證明黃禕宏為其販賣毒品之來源，經警依上訴人所述調閱
  其與黃禕宏見面地點之周邊監視器，亦無該見面畫面，復無黃
  禕宏之車籍資料可查，無從聯繫黃禕宏，而黃禕宏戶籍址之鄰
  居皆稱不認識該人，經警於該處埋伏多日，亦未查獲黃禕宏行
  蹤，致未查獲黃禕宏。至員警職務報告雖記載上訴人係與同車
  犯嫌共同販賣本案毒品，然即令該同車犯嫌係如職務報告所載
  及上訴人所稱之黃禕宏，亦僅能證明黃禕宏為本件販賣毒品之
  共犯，尚無從以此遽認黃禕宏即為提供本件毒品之人等旨（見
  原判決第3至5頁），原判決因認上訴人本案犯行無從適用毒品
  危害防制條例第17條第1 項規定減免其刑，核無適用法則不當
  或不適用法則之違法。又個案事實情節不一，原難比附援引；
  本件尚無從引用他案對於是否適用毒品危害防制條例第17條第
  1項之認定，作為原判決此部分認定是否適法之判斷基準。
㈡由被告上訴者，第二審法院不得諭知較重於第一審判決之刑（
  下稱不利益變更禁止原則），但因第一審判決適用法條不當而
  撤銷之者，不在此限，刑事訴訟法第370條第1項定有明文。亦
  即，在被告上訴，經第二審法院以第一審判決適用法條不當而
  撤銷者，不利益變更禁止原則規定，即無適用之餘地。且刑法
  第59條係法院裁判上得於法定刑下限之外酌量減輕刑罰之規定
  ，若第二審法院審理後認為不應適用，並以第一審法院之適用
  為不當而撤銷時，即不受前述原則之限制。查第一審判決雖以
  上訴人著手販賣之甲基安非他命淨重未達4 公克、預計販售之
  價金為新臺幣（下同）1萬1,000元，犯罪情節不若一般中大盤
  毒梟嚴重，本案毒品又未實際流入市面，犯後復供出毒品來源
  之共犯姓名，警方雖未能因而查獲，然仍可認上訴人有相當之
  悔意，按其罪責程度，對照其經依相關規定遞減後之法定最輕
  本刑有期徒刑2年6月，猶嫌過重，依刑法第59條規定酌減其刑
  （見第一審判決第3至4頁），然原審業已說明上訴人著手販賣
  之毒品數量及價金，縱不若一般中大盤毒梟，然仍較坊間施用
  毒品者多半以數百元或千餘元之少量小額互通有無之情節嚴重
  ；且毒品未流入市面，實係因警執行網路巡邏勤務發覺上訴人
  所刊登之暗示販毒廣告訊息，遂喬裝買家，始及時查獲，並非
  上訴人主動自首或有其他積極防免毒品外流之行為所致；另上
  訴人雖供述黃褘宏為其毒品來源，然既未經警查獲，則能否僅
  憑上訴人此部分供述，逕認上訴人「有相當之悔意」，亦非無
  疑；尚難單憑上訴人著手販賣之毒品數量及價金多寡、是否流
  入市面造成實害、行為後有無悔意等犯罪之手段、情節、所生
  危害及犯罪後之態度等情狀，認其犯罪有何「特殊之原因與環
  境」而「顯可憫恕」，尚非得執為適用刑法第59條酌量減輕其
  刑之依據。第一審逕依該條規定酌減其刑，自有未當等旨（見
  原判決第6至7頁）。所為論斷，核無違法或濫用裁量權情形，
  且原審係以第一審判決適用法則不當而撤銷，亦無適用不利益
  變更禁止原則規定之餘地。
㈢刑之量定，乃法律賦予法院自由裁量之事項，倘於科刑時，已
  以行為人之責任為基礎，並斟酌刑法第57條所列各款事項，而
  未逾越法定刑度，即難謂違法。原判決撤銷第一審對上訴人之
  科刑判決，於改判量刑時，已敘明如何以上訴人之責任為基礎
  ，經審酌刑法第57條所定科刑輕重應審酌之事項（包括其對國
  民身心健康之危害及社會治安之影響、犯罪動機、目的、手段
  、所生損害暨其品行、智識程度、生活狀況、犯後態度等一切
  情狀），而為量刑等旨（見原判決第7 頁），並無理由不備，
  亦無逾越法定刑度、濫用量刑職權之情事，自不得指為違法。
上訴人之上訴意旨並未依據卷內訴訟資料，具體指摘原判決有
  何違背法令之情形，泛稱：依員警職務報告可認原判決所指之
  「身分不詳之成年男子」係「黃禕宏」，且為第一審判決所肯
  認，原判決竟認本件不符毒品危害防制條例第17條第1 項規定
  ，是與本院109 年度台上字第5395號判決之見解不合，另原判
  決認第一審依刑法第59條減輕上訴人之刑，係適用法則不當，
  予以撤銷並量處重於第一審判決之刑，有違不利益變更禁止原
  則等語，僅就原審採證認事、量刑適法職權行使及原判決已明
  白論斷之事項，再為爭執，核與法律規定得為第三審上訴理由
  之違法情形不相適合。
綜上，應認上訴人之上訴為違背法律上之程式，予以駁回。
據上論結，應依刑事訴訟法第395條前段，判決如主文。
中    華    民    國   111    年    7     月    14    日
                  刑事第四庭審判長法  官  林  立  華  
                                  法  官  謝  靜  恒  
                                  法  官  林  瑞  斌  
                                  法  官  王  敏  慧  
                                  法  官  李  麗  珠  
本件正本證明與原本無異
                                  書記官
中    華    民    國   111    年    7     月    19    日